【裁判字號】    98,訴,3719
【裁判日期】    990211
【裁判案由】    偽造文書等
【裁判全文】
臺灣臺中地方法院刑事判決              98年度訴字第3719號
公  訴  人  臺灣臺中地方法院檢察署檢察官
被      告  甲○○
選任辯護人  洪明儒律師
上列被告因偽造文書等案件，經檢察官提起公訴（98年度偵字第
24542號），被告於準備程序就被訴事實為有罪之陳述，本院合
議庭裁定由受命法官獨任進行簡式審判程序，並予判決如下：
    主    文
甲○○行使偽造私文書，足以生損害於他人，處有期徒刑肆月，
如易科罰金，以新臺幣壹仟元折算壹日。緩刑貳年，緩刑期間付
保護管束，並應向指定之政府機關、政府機構、行政法人、社區
或其他符合公益目的之機構或團體，提供陸拾小時之義務勞務。
如附表所示偽造「洪張份」之署名參枚沒收。
    犯罪事實及理由
一、犯罪事實：甲○○為洪張份之三子，明知洪張份已於民國97
    年8月7日上午死亡，身後除甲○○外尚有乙○○等多名繼承
    人，且洪張份在金融機構之存款應列為遺產由所有繼承人共
    同繼承，竟意圖為自己不法之所有，基於詐欺及行使偽造文
    書之單一犯意而接續為下列犯行：
(一)、於97年8月7日中午、同月11日、25日，持其先前為洪張份保
    管之印章、大安鄉農會帳號00000000000000號活期存款存摺
    ，至臺中縣大安鄉○○路36號大安鄉農會，冒以洪張份之名
    義，在取款憑條上偽造「洪張份」之署名，填寫金額分別為
    新臺幣（下同）20萬元、15萬6300元及6000元，並盜蓋洪張
    份之印章在上開取款憑條上，而偽造洪張份名義之取款憑條
    ，持向大安鄉農會不知情之行員行使，致該行員誤以為甲○
    ○為洪張份授權領款之人，而先後交付現金20萬元、15萬
    6300 元及6000元，足生損害於大安鄉農會及甲○○以外之
    其他繼承人。
(二)、於97年8月8日，甲○○持其先前為洪張份保管之印章、大甲
    廟口郵局局號0000000號，帳號0000000號活期存款存摺，至
    臺中縣大甲鎮大甲廟口郵局，冒以洪張份之名義，在郵政存
    簿儲金提款單上填寫金額30萬元，並盜蓋洪張份之印章在上
    開取款憑條上，而偽造洪張份名義之提款單，持向大甲廟口
    郵局不知情之行員行使，致該行員誤以為甲○○為洪張份授
    權領款之人，而交付現金30萬元，足生損害於大甲廟口郵局
    及甲○○以外之其他繼承人。
(三)、於97年8月8日，甲○○其先前為洪張份保管之印章、彰化銀
    行定期存款存單，至臺中縣大甲鎮○○路405號之彰化商業
    銀行大甲分行，冒用洪張份之名義，將洪張份之彰化銀行大
    甲分行存單號碼為00000000號、金額88萬3405元之定存單解
    約，並將連同利息共88萬5278元之款項匯至洪張份上開所申
    請之大甲廟口郵局活期存款帳戶內，足生損害於彰化銀行大
    甲分行及甲○○以外之其他繼承人。
(四)、於98年8月11日甲○○持其前開為洪張份保管之印章、大甲
    廟口郵局活期存款存摺，至臺中縣大甲鎮大甲廟口郵局，冒
    以洪張份之名義，在郵政存簿儲金提款單上填寫金額91萬70
    00元，並盜蓋洪張份之印章在上開取款憑條上，而偽造洪張
    份名義之提款單，持向大甲廟口郵局不知情之行員行使，致
    該行員誤以為甲○○為洪張份授權領款之人，而如數給付前
    開款項，足生損害於大甲廟口郵局及甲○○以外之其他繼承
    人。
二、證據名稱：
(一)、被告甲○○於本院審理時之自白。
(二)、證人即告訴人乙○○、證人洪碧花於偵查時之證述。
(三)、彰化商業銀行大甲分行98年7月28日彰甲字第0981823號函暨
    所附具之定存中途解約取息憑條及定期存款單、大安鄉農會
    98年7月30日安鄉農信字第0980002471號函暨所附具之取款
    憑條影本3張、中華郵政股份有限公司豐原郵局98年8月5日
    營字第0980201875號函暨所附具之被告帳戶歷史交易清單、
    中華郵政股份有限公司豐原郵局98年8月1日營字第09802019
    47號函暨所附具之郵政存簿儲金提款單各乙份（以上均附於
    偵查卷）、中華郵政股份有限公司99年1月28日儲字第09900
    09996號函暨所附具之郵政存簿儲金提款單乙份（附於本院
    審理卷）在卷可參。
三、論罪科刑部分：
(一)、核被告甲○○所為，係犯刑法第216條、第210條之行使偽造
    私文書罪、同法339條第1項之詐欺取財罪。
(二)、被告未經其他繼承人授權而擅自使用其所保管之「洪張份」
    印章，盜用印章為偽造私文書之部分行為，又被告於大安鄉
    農會取款憑條上偽造「洪張份」之署名，所為偽造署押則係
    屬偽造私文書行為之一部；又被告等於偽造完成行揭取款憑
    條等私文書後，持之向不知情之金融機構行員行使，其偽造
    私文書之低度行為均應為行使之高度行為所吸收，均不另論
    罪。
(三)、被告所為5次行使偽造私文書及6次詐欺行為，係利用同一緣
    由及目的而發，在時間及空間上有其連貫性，可徵是基於單
    一犯意次第進行，且係侵害同一被害人（即其他繼承人）之
    法益，是就被告6次行使偽造私文書及詐欺取財行為，應分
    別包括評價而論以接續犯之實質上一罪（參照最高法院86年
    臺上字第3295號判例意旨）。再按基於一個犯罪決意，同一
    時間實施數犯罪構成要件之行為，彼此實施行為完全、大部
    分或局部同一，得評價為一個犯罪行為，論以想像競合犯。
    被告上揭所為，既係基於詐領洪張份之存款之單一犯罪決意
    ，在進行詐領過程中，先後以行使偽造私文書為方法，以遂
    行取得洪張份名下存款之目的，是以被告所犯行使偽造私文
    書罪、詐欺取財罪等罪間，係一行為侵害數罪名，為想像競
    合犯，應依刑法第55條之規定，從一重論以刑法第216條、
    第210條之行使偽造私文書罪。公訴人認上開各罪間，犯意
    各別，行為互殊，應予分論併罰，自有誤會。
(四)、爰審酌被告前未曾有犯罪前科紀錄，素行尚佳，有臺灣高等
    法院被告前案紀錄表乙份在卷可查，其犯罪之動機係為領取
    洪張份名下之存款，以支應洪張份生前居住於安養院之費用
    、喪葬費用，然未事前知會其他繼承人，經過全體繼承人同
    意，對被害人即繼承人等造成之損害程度，暨被告犯後坦承
    犯行，犯罪後態度堪稱良好等一切情狀，量處如主文所示之
    刑，並諭知易科罰金之折算標準，以示懲儆。
(五)、被告未曾因故意犯罪受有期徒刑以上刑之宣告，有臺灣高等
    法院被告前案紀錄表乙份在卷可按。被告因一時失慮致犯本
    罪，其雖未能與告訴人乙○○達成和解，然本院審酌其領取
    前揭洪張份名下之存款後，於給付安養院費用、喪葬費用後
    ，就所餘之款項已由被告、其他繼承人即告訴人乙○○、洪
    文慶均分，各分得27萬3000元乙節，有繼承人洪文慶所書立
    之證明書、葬儀社土葬專用明細表、安養院所出具之明細表
    、聲明書等在卷可參，被告犯罪後坦承犯行，犯後態度尚稱
    良好，本院認其經此偵查、審理、判刑教訓，信當知謹慎而
    無再犯之虞，本院認所宣告之刑，以暫不執行為宜，爰併予
    宣告緩刑2年，以勵自新。惟被告未經其他全體繼承人之同
    意，利用上開方式犯罪，守法觀念顯有不足，為使其於緩刑
    期間內，仍深知戒惕，避免緩刑之宣告遭撤銷，且導正其行
    為與法治之觀念，爰併宣告於緩刑期間內，應向指定之政府
    機關、政府機構、行政法人、社區或其他符合公益目的之機
    構或團體，提供60小時之義務勞務，並依刑法第93條第1項
    第2款之規定，於緩刑期間付保護管束，期能使被告於提供
    義務勞務過程及保護管束期間，確切明瞭其行為所造成之損
    害，並培養正確法治觀念。至於被告究應向何政府機關、政
    府機構、行政法人、社區或其他符合公益目的之機構或團體
    提供義務勞務，屬執行之問題，應由執行檢察官斟酌全案情
    節及各政府機關、政府機構、行政法人、社區或其他符合公
    益目的之機構或團體之需求，妥為指定，併予敘明。
(六)、被告所偽造性質上屬私文書之前揭大安鄉農會取款憑條3張
    、中華郵政股份有限公司郵政存簿儲金提款單2紙，固為供
    其為本件犯罪所用之物，然業已分別提出向大安鄉農會及中
    華郵政股份有限公司行使而領取款項，不復為被告所有，爰
    不併為沒收之諭知，然如附表所示，被告所偽造「洪張份」
    之署押3枚，不問屬於犯人與否，均應依刑法第219條之規定
    ，宣告沒收之。
另被告盜用「洪張份」印章而產生之印文
    ，因上開印章屬真正，其盜用印章所產生之印文，即非屬偽
    造之印文，自不在刑法第219條所定應予沒收之列，不得併
    予諭知沒收，附此敘明。
據上論斷，應依刑事訴訟法第273條之1第1項、第299條第1項前
段，刑法第216條、第210條、第339條第1項、第55條、第41條第
1項前段、第74條第1項第1款、第2項第5款、第93條第1項第2款
、第219條，刑法施行法第1條之1。
中    華    民    國    99    年    2    月    11    日
                        臺灣臺中地方法院刑事第十六庭
                              法  官  劉麗瑛
以上正本證明與原本無異。
如不服本判決應於收受判決後10日內向本院提出上訴書狀，並應
敘述具體理由；其未敘述上訴理由者，應於上訴期間屆滿後20日
內向本院補提理由書（均須按他造當事人之人數附繕本）「切勿
逕送上級法院」。
                              書記官  王玟
中    華    民    國    99    年    2    月    11    日
附錄論罪科刑法條
刑法第216條
行使第二百十條至第二百十五條之文書者，依偽造、變造文書或
登載不實事項或使登載不實事項之規定處斷。
刑法第210條
偽造、變造私文書，足以生損害於公眾或他人者，處五年以下有
期徒刑。
刑法第339條
意圖為自己或第三人不法之所有，以詐術使人將本人或第三人之
物交付者，處五年以下有期徒刑、拘役或科或併科一千元以下罰
金。
以前項方法得財產上不法之利益或使第三人得之者，亦同。
前二項之未遂犯罰之。
【附表】被告偽造「洪張份」署名部分
１、97年8月7日、取款金額20萬元之大安鄉農會取款憑條上偽造
    「洪張份」之署名1枚
２、97年8月11日、取款金額15萬6300元之大安鄉農會取款憑條
    上偽造「洪張份」之署名1枚
３、97年8月25日、取款金額6000元之大安鄉農會取款憑條上偽
    造「洪張份」之署名1枚

司法院資訊處製作；財團法人民間司法改革基金會備份。
